【裁判字號】    96,交聲,1212
【裁判日期】    970110
【裁判案由】    聲明異議
【裁判全文】
臺灣高雄地方法院交通事件裁定        96年度交聲字第1212號
原處分機關  高雄市政府交通局
異  議  人  甲○○
即受處分人
上列異議人即受處分人因違反道路交通管理處罰條例案件，對於
高雄市政府中華民國96年10月25日所為之裁決處分（處分案號：
高市府交裁字第32-B00000000號）聲明異議，本院裁定如下：
    主  文
異議駁回。
    理  由
一、異議意旨略以：異議人於民國96年5 月3 日凌晨1 時許騎乘
    車牌號碼ZHD-549 號輕型機車自高雄市○○○路左轉至一心
    路後行經前鎮分局前遭員警攔下並宣稱異議人闖紅燈，要求
    出示行照、駕照等證件，異議人自信通過一心路與廣東三街
    口時確是綠燈，遂與警員溝通，卻遭警員斥離，且未掣開罰
    單交給異議人。嗣異議人於96年8 月1 日至高雄市監理站辦
    理機車報廢時亦未因違規紀錄而補繳罰鍰，然高雄市政府交
    通事件裁決中心卻於96年10月25日裁處罰鍰新臺幣（下同）
    4, 500元。異議人確實未闖紅燈，異議人對此裁罰不服，為
    此聲明異議，請求撤銷原處分云云。
二、按汽車駕駛人，行經有燈光號誌管制之交岔路口闖紅燈者，
    處新臺幣1,800 元以上5,400 元以下罰鍰，並記違規點數3
    點，道路交通管理處罰條例第53條第1 項、第63條第1 項第
    3 款亦規定甚明。再按交通警察掣單舉發違反道路交通管理
    處罰條例所列之違規事實，本質上為行政處分，係公務員基
    於職務上之權力，依法就特定之具體事件所為具有公法上效
    果之單方行政行為，基於公務員為公法上行為具有公信力之
    原則，該行政處分當可被推定為真正，其據以依法處分之事
    實認定亦推定為正確，本此公信原則，立法者賦予行政機關
    制定違反道路交通管理事件統一裁罰基準及處理細則，使執
    勤警員得當機處分，以達其維護交通秩序、安全之行政目的
    ，反之，若謂公務員一切行政行為均需預留證據以證其實，
    則國家行政必窒礙難行，據此，刑事訴訟法就犯罪證據有關
    之規定中與屬行政秩序罰之交通違規裁罰本質不合之部分，
    自不在準用之列。是若無證據足資證明執勤警員之舉發有誤
    或有捏造事實違法取締之情事，則執勤警員本其維護交通秩
    序、安全職責所為之舉發，自應受到合法、正確之推定。
三、經查：
  (一)異議人即受處分人甲○○於96年5 月3 日0 時45分許，騎乘
    車牌號碼ZHD-549 號機車行經高雄市○○○路與廣東三街口
    時闖越上開路口之紅燈，經警員乙○○攔停並填製高雄市政
    府警察局高市警交字第B00000000 號舉發違反道路交通管理
    事件通知單，因異議人未於應到案日期即96年5 月18日前到
    案陳述意見，高雄市政府交通局交通事件裁決中心乃依道路
    交通管理處罰條例第53條第1 項之規定裁處異議人罰鍰4,50
    0 元，並依同法第63條第1 項記違規點數3 點，異議人於收
    受該裁決書後於期限內提起異議等情，有上開舉發通知單、
    高雄市政府交通局高市交裁字第32-B00000000號違反道路交
    通管理事件裁決書、聲明異議狀等各1 份附卷可稽。
  (二)異議人甲○○固坦承於96年5 月3 日0 時45分許，騎乘車牌
    號碼ZHD-549 號機車沿高雄市○○○路行駛行經廣東三街口
    一情不諱，惟矢口否認有何闖紅燈之違規行為。經本院訊問
    證人即本件舉發警員乙○○關於異議人違反交通規則遭查獲
    之經過，證人乙○○結證稱：96年5 月3 日凌晨零時45分時
    ，我在高雄市○○○路上的一心派出所外面執行舉發闖紅燈
    勤務，所站位置距離廣東三街口不到30公尺，我見到異議人
    闖紅燈過來後，當場鳴笛將異議人攔下，告知違規事項並請
    異議人出示行照、駕照，異議人有出示證件，我在派出所外
    面就當場開單，但異議人拒簽，我就在第2 聯紅單聯上載明
    異議人拒簽後，才一併發給她駕照、行照、紅單等語明確，
    參以證人乙○○自91年起即擔任執行交通勤務之專業警察人
    員，執行相關勤務長達多年，其雙眼視力正常，亦經證人乙
    ○○於本院調查時證述在卷，堪認證人乙○○應無辨識錯誤
    之情形，足見異議人確有闖越高雄市○○○路及廣東三街口
    紅燈之違規行為至明，異議人上開所辯，尚不足採。
  (三)另查本件異議人違規行為，係警員當場攔停告發，而無異議
    人違規照片以資佐証，固易生舉發警員與違規人之爭執，然
    按當時警員乙○○係執行交通勤務而舉發違反道路交通管理
    處罰條例所列之違規事實，本質上為行政處分，依首揭說明
    ，該行政處分所認事實當可被推定為真正，且本件違規係由
    警員當場攔停舉發，其所憑之證據尚有執勤警員本身之舉證
    ，其與一般公路上依有顯示違規車輛車號之違規照片逕行舉
    發之情形自屬有別，本院參酌警察為維持秩序，取締違規駕
    車僅是依法執行職務，自無偏頗立場之必要，且警員係屬司
    法警察人員之一份子，應深切明白出庭作證具結後，應據實
    陳述之義務及如有偽證應受處罰之嚴重後果，證人乙○○於
    本院訊問時，在本院告知證人具結之義務及偽證之處罰並命
    其朗讀結文並具結後，仍為上開證述，是其所為證言，應屬
    真實可信。況證人乙○○乃是依法令執行公務之警員，與異
    議人素昧平生，並無恩怨，實無捏造事實違法取締之理，是
    其證言自屬可信。
  (四)至異議人復辯稱其於96年8 月1 日至交通部公路總局高雄區
    監理所辦理車牌號碼ZHD-549 號機車報廢登記時並無上開違
    規紀錄而未遭監理所要求辦理報廢登記前應繳清上開罰鍰，
    若其96年5 月3 日確實有違規行為，為何遲至96年8 月1 日
    監理所仍沒有其違規紀錄云云。查異議人確曾於96年8 月1
    日至交通部公路總局高雄區監理所辦理車牌號碼ZHD-549 號
    機車報廢登記，此有該所96年12月20日高監車字第09600518
    92號函在卷可稽，而異議人之上開違規事項業經監理所登載
    於電腦明確，亦有函附之查詢報表1 份附卷可憑。惟異議人
    上開違規行為係屬歸責於駕駛人即異議人之事項，於異議人
    辦理換發駕照時監理機關方會要求先行繳清尚未結案之罰鍰
    ，故於辦理機車報廢時監理機關並不會要求繳清本件罰鍰，
    此有上開函文及本院公務電話1 份存卷可查，是異議人以其
    至監理所辦理機車報廢登記時未遭監理所要求應先行繳清上
    開罰鍰，即代表無上開違規紀錄，係屬誤認。
四、綜上所述，異議人確有如舉發違反道路交通管理事件通知單
    所載之違規事實，應可認定。故原處分機關據以援引上開規
    定，裁處如上開裁決書處罰主文所示之罰鍰並記違規點數，
    並無不當，本件異議為無理由，應予駁回。
五、據上論斷，應依道路交通案件處理辦法第19條，裁定如主文
    。
中    華    民    國    97    年    1     月    10    日
                  交通法庭      法  官  林芳華
以上正本證明與原本無異。
如不服本裁定應於送達後5日內向本院提出抗告狀。
中    華    民    國    97    年    1     月    10    日
                                書記官  黃靖媛


司法院資訊處製作；財團法人民間司法改革基金會備份。
